臺灣高雄地方法院刑事判決             100年度易字第1150號
公  訴  人  臺灣高雄地方法院檢察署檢察官
被      告  洪啟鴻
上列被告因詐欺案件，經檢察官提起公訴（100 年度偵字第1224
2 、12811 號），本院合議庭裁定由受命法官獨任行簡式審判程
序，判決如下：
    主  文
洪啟鴻幫助犯詐欺取財罪，處有期徒刑月，如易科罰金，以新
臺幣壹仟元折算壹日。
    事  實
一、洪啟鴻可預見其提供金融帳戶之提款卡及密碼予他人使用，
    可能為真實姓名年籍不詳之詐騙集團所利用，做為掩飾不法
    犯行之工具，竟仍基於縱有人持其金融帳戶之提款卡及密碼
    為詐欺取財之犯罪工具，亦不違背其本意之幫助詐欺取財犯
    意，於民國99年12月14日，將其在臺灣土地銀行鳳山分行（
    下稱土地銀行）所申辦帳號000000000000號及中華郵政股份
    有限公司林園三庄郵局（下稱郵局）所申辦局、帳號000000
    0-0000000 號等帳戶之提款卡及密碼，交付予真實姓名年籍
    不詳之成年詐騙集團成員使用。嗣該詐騙集團成員取得上開
    帳戶提款卡及密碼後，即意圖為自己不法之所有，基於詐欺
    取財之犯意，分別為下列行為：
  (一)99年12月17日晚間10時18分許，以電話聯絡柯宜君，自稱「
    羅先生」，佯稱網路購物誤設為分期付款，須依指示操作
    ATM 自動櫃員機更正乙情，致柯宜君陷於錯誤，先後於同日
    上午10時18分及10時28分許，在臺北市○○區○○街16號東
    湖郵局ATM 自動櫃員機前，依指示接續匯款新臺幣（下同）
    29,989元、5,227 元（合計35,216元）至上開洪啟鴻郵局帳
    戶內，旋遭提領殆盡。
  (二)99年12月18日下午3 時14分許，以電話聯絡黃雯鈺，自稱PC
    HOME客服人員，佯稱網路購物因疏失重複扣款，須依指示操
    作ATM 自動櫃員機以取得退款乙情，致黃雯鈺陷於錯誤，依
    指示於同日下午4 時26分許，在臺北縣永和市（現改制為新
    北市永和區）福和郵局ATM 自動櫃員機前，匯款9,230 元至
    上開洪啟鴻土地銀行帳戶內，旋遭提領殆盡。
  (三)99年12月18日下午3 時24分許，以電話聯絡汪亭妤，自稱奇
    摩網路拍賣公司人員，佯稱網路購物誤設為分期付款，須依
    指示操作ATM 自動櫃員機更正乙情，致汪亭妤陷於錯誤，依
    指示於同日下午4 時8 分許，在桃園縣楊梅市○○○路558
    號超商內之國泰世華銀行ATM 自動櫃員機前，匯款29,983元
    至上開洪啟鴻土地銀行帳戶內，旋遭提領殆盡。
  (四)99年12月18日下午4 時4 分許，以電話聯絡田偉廷，先後自
    稱奇摩網路賣家及郵局人員，佯稱帳戶誤設為每月固定轉帳
    ，須依指示操作ATM 更正乙情，致田偉廷陷於錯誤，依指示
    於同日4 時4 分許，在臺北市大安區宿舍內，以網路ATM 轉
    帳之方式，匯款29,989元至上開洪啟鴻土地銀行帳戶內，旋
    遭提領殆盡。嗣經柯宜君、黃雯鈺、汪亭妤、田偉廷等4 人
    察覺有異，報警處理，始查獲上情。
二、案經高雄市政府警察局林園分局報告臺灣高雄地方法院檢察
    署檢察官偵查起訴。
    理  由
一、本案被告洪啟鴻所犯為死刑、無期徒刑、最輕本刑為3 年以
    上有期徒刑以外之罪，其於審理程序中就被訴事實為有罪之
    陳述，經本院告知簡式審判程序之旨，並聽取檢察官、被告
    之意見後，認為適宜進行簡式審判程序，依刑事訴訟法第
    273 條之1 第1 項規定，裁定進行簡式審判程序，是依刑事
    訴訟法第273 條之2 ，其證據調查，自不受第159 條第1 項
    、第161 條之2 、第161 條之3 、第163 條之1 及第164 條
    至第170 條規定之限制，合先敘明。
二、上揭事實，業據被告於本院審理時坦承不諱，核與證人即告
    訴人柯宜君、田偉廷、證人即被害人黃雯鈺、汪亭妤於警詢
    時之證述相符，此外，復有告訴人柯宜君提供之郵政自動櫃
    員機交易明細表2 張、被害人黃雯鈺提供之郵政自動櫃員機
    交易明細表、被害人汪亭妤提供之國泰世華銀行客戶交易明
    細表、告訴人田偉廷提供之WEB ATM 交易明細查詢（7 日內
    ）單各1 張、臺灣土地銀行鳳山分行100 年1 月31日鳳存字
    第1000000455號函、100 年3 月14日鳳存字第1000001314號
    函暨上開函文所附被告基本資料、土地銀行帳戶資金往來明
    細及交易明細表中華郵政股份有限公司鳳山郵局100 年1 月
    12日鳳營字第1000000097號函及100 年1 月27日鳳營字第10
    00000242號函暨上開函文所附之被告開戶資料及歷史交易清
    單、財團法人金融聯合徵信中心信用卡戶基本資訊彙總單、
    稅務電子閘門財產所得調件明細表等件各1 份在卷可稽，足
    認被告之任意性之自白與事實相符，堪予採信，從而，本案
    事證明確，被告犯行足以認定。
三、按刑法上之幫助犯，係對於犯罪與正犯有共同之認識，而以
    幫助之意思，對於正犯資以助力，而未參與實施犯罪之行為
    者而言，最高法院88年度台上字第1270號判決參照。本案被
    告洪啟鴻將土地銀行及郵局帳戶之提款卡及密碼提供予真實
    姓名年籍不詳之成年詐欺集團成員使用，雖使該成員得基於
    詐欺取財之犯意，向告訴人柯宜君及田偉廷、被害人黃雯鈺
    及汪亭妤施以詐術，致使其等陷於錯誤，匯款至詐騙集團成
    員所指定之帳戶內，而遂行其詐欺取財之犯行，惟如前述，
    被告單純提供帳戶供人使用之行為，並不等同於向被害人施
    以欺罔之詐術行為，且亦無證據證明被告有參與詐欺取財犯
    行之構成要件行為，是揆諸前揭說明，核被告所為，係犯刑
    法第30條第1 項前段、第339 條第1 項之幫助詐欺取財罪。
    被告以一行為，提供2 本帳戶資料，幫助詐騙集團分別詐取
    告訴人柯宜君及田偉廷、被害人黃雯鈺及汪亭妤之財物，係
    一行為觸犯數個幫助詐欺取財之罪名，為想像競合犯，應依
    刑法第55條之規定，從一重處斷。又被告並未實際參與詐欺
    犯行，所犯情節較正犯輕微，爰依刑法第30條第2 項規定，
    減輕其刑。爰審酌被告任意提供金融帳戶提款卡及密碼供詐
    欺集團成員使用，雖未實際參與詐欺取財犯行，但其提供帳
    戶資料供詐欺集團使用，已造成執法機關不易查緝犯罪行為
    人，嚴重危害社會治安，助長社會犯罪風氣，更使告訴人柯
    宜君及田偉廷、被害人黃雯鈺及汪亭妤分別受有35,216元、
    29,989元、9,230 元及29,983元之損失，實屬不該，惟念及
    被告犯後坦承犯行，態度尚可，又其前未曾受何等刑之宣告
    之前科素行，有臺灣高等法院被告前案紀錄表1 份在卷可稽
    ，並考量被告犯罪之動機、目的、生活狀況、智識程度等一
    切情狀，量處如主文所示之刑，並衡酌本案犯罪情節、被告
    之學歷為高職畢業，暨其家境小康（見警詢調查筆錄受詢問
    人欄）等情，諭知如主文所示之易科罰金折算標準。
據上論斷，應依刑事訴訟法第273 條之1 第1 項、第284 條之1
、第299 條第1 項前段，刑法第30條第1 項前段、第2 項、第
339 條第1 項、第55條、第41條第1 項前段，刑法施行法第1 條
之1 第1 項、第2 項前段，判決如主文。
本案經檢察官顏漢文到庭執行職務。
中    華    民    國   100    年    11    月    22    日
                  刑事第十二庭  法  官  王榆富
以上正本證明與原本無異。
如不服本判決應於收受判決後10日內向本院提出上訴書狀，並應
敘述具體理由。其未敘述上訴理由者，應於上訴期間屆滿後20日
內向本院補提理由書(均須按他造當事人之人數附繕本)「切勿逕
送上級法院」。
中    華    民    國   100    年    11    月    22    日
                                書記官  莊正彬
附錄本件論罪科刑法條
中華民國刑法第30條
（幫助犯及其處罰）
幫助他人實行犯罪行為者，為幫助犯。雖他人不知幫助之情者，
亦同。
幫助犯之處罰，得按正犯之刑減輕之。

中華民國刑法第339條
（普通詐欺罪）
意圖為自己或第三人不法之所有，以詐術使人將本人或第三人之
物交付者，處5 年以下有期徒刑、拘役或科或併科1 千元以下罰
金。
以前項方法得財產上不法之利益或使第三人得之者，亦同。
前二項之未遂犯罰之。